【裁判字號】    99,重訴,10
【裁判日期】    990629
【裁判案由】    違反槍砲彈藥刀械管制條例
【裁判全文】
臺灣臺南地方法院刑事判決              99年度重訴字第10號
公  訴  人  臺灣臺南地方法院檢察署檢察官
被      告  甲○○
指定辯護人  邱銘律師
上列被告因違反槍砲彈藥刀械管制條例案件，經檢察官提起公訴
（99年度偵字第2662號），本院判決如下：
    主  文
甲○○犯非法製造可發射子彈具殺傷力之槍枝罪，處有期徒刑
年，併科罰金新臺幣拾萬元，罰金如易服勞役，以新臺幣壹仟
元折算壹日。扣案如附表所示之物均沒收。
    事  實
一、甲○○明知可發射金屬或子彈具有殺傷力之槍枝及子彈，乃
    槍砲彈藥刀械管制條例所管制之物品，未經許可，不得製造
    ，竟基於製造可發射子彈具有殺傷力之槍枝及子彈之犯意，
    於民國97年初某日，在嘉義市○○路某玩具模型槍店購入玩
    具槍一枝、玩具子彈數顆及火藥後，旋在嘉義縣太保市梅埔
    里其任職之工廠內，以車床機貫通鐵條作為槍管並將之換裝
    至前開玩具手槍，另以鑽孔機將玩具子彈鑽出凹槽填裝火藥
    ，而同時製造可發射子彈具有殺傷力之改造手槍一枝（含彈
    匣一個，槍枝管制編號0000000000）及土造子彈成品九顆、
    半成品三顆；之後並持前揭改造手槍及子彈至住處附近之產
    業道路試射二顆。嗣甲○○因另涉擄人勒贖案件（業經本院
    以99年度重訴字第7號判決判處有期徒刑5年在案），為警逮
    捕，員警經其同意前往其位在嘉義縣太保市春珠里86之 9號
    住處搜索前揭擄人勒贖案件相關證物時，甲○○於員警尚不
    知其前開製造槍、彈犯行前，主動報繳其藏置於住處內如附
    表所示之改造槍枝、子彈成品、半成品及其所有之其餘供製
    造槍枝、子彈所用之物，自首而接受裁判。
二、案經臺南縣警察局移請臺灣臺南地方法院檢察署檢察官偵查
    起訴。
    理  由
一、證據能力之認定：
    本案檢察官所舉用以證明被告犯罪之各項證據，均據被告及
    其指定辯護人表示同意採為證據之意思，且無事實顯示係公
    務員因違法蒐證所取得之證據，本院審酌該等供述證據、非
    供述證據作成時之情況暨各該證據之性質，亦認為適於作為
    證據，爰依刑事訴訟法第159條之5等規定，於99年 6月22日
    審理時當庭裁定認為均有證據能力，合先敘明。
二、得心證之理由：
    訊據被告甲○○對於上開犯罪事實，均坦承不諱，並有現場
    照片十五幀在卷（見警卷第15至22頁）暨如附表所示之改造
    手槍（含彈匣一個）、子彈成品、半成品及改造工具扣案可
    資佐證。又扣案之改造手槍、子彈經送內政部警政署刑事警
    察局鑑定結果：「送鑑手槍一枝（槍枝管制編號0000000000
    ），認係改造手槍，由仿FN廠半自動手槍製造之槍枝，換裝
    土造金屬槍管而成，擊發功能正常，可供擊發適用子彈使用
    ，認具殺傷力」、「送鑑子彈七顆，認均係非制式子彈，由
    金屬彈殼組合直徑7.9±0.5mm金屬彈頭而成，採樣二顆試射
    ，可擊發，認具殺傷力」，有該局99年3月12日刑鑑字第099
    0027521號鑑定書一份在卷可資查考（見偵查卷第34至35 頁
    ），足見被告之自白與事實相符，應可採信。本案事證明確
    ，被告犯行洵堪認定，應依法論科。
三、論罪：
  (一)核被告所為，係犯槍砲彈藥刀械管制條例第8條第1項之非法
    製造可發射子彈具殺傷力之槍枝罪及同條例第12條第 1項之
    非法製造子彈罪。被告於製造槍枝過程中製造並持有附表編
    號 1所示改造槍管，乃其製造槍枝之部分行為；被告製成槍
    枝、子彈後持有該等槍、彈之低度行為，復為製造之高度行
    為所吸收，均不另論罪。被告同時製造扣案之改造手槍、子
    彈，乃一行為觸犯上開二罪名，應依刑法第55條想像競合之
    規定，從一重之製造可發射子彈具殺傷力之槍枝罪處斷。
  (二)按犯本條例之罪自首，並報繳其持有之全部槍砲、彈藥、刀
    械者，減輕或免除其刑，槍砲彈藥刀械管制條例第18條第 1
    項前段定有明文。又犯人在犯罪未發覺之前，向該管公務員
    告知其犯罪，而不逃避接受裁判，即與自首之條件相符，不
    以言明「自首」並「願受裁判」為必要，最高法院63年台上
    字第1101號判例意旨可資參照。經查：
    1.證人即本案查獲員警杜仁暉於本院審理中到庭證稱：伊於
      99年 2月間，承辦另案擄人勒贖案件，當時伊曾為被告製
      作筆錄，並經被告之同意，前往其位在嘉義縣太保市春珠
      86之 9號住處搜索擄人勒贖案件之相關證物；被告簽立卷
      附之自願受搜索同意書後，伊詢問被告家中有無藏放違禁
      物品，被告當時並未回答，惟自行帶同員警於搜索地點一
      樓之和室壁櫥內取出附表編號 1至12、15所示之物品，隨
      後旋於搜索地點一樓沙發皮包內取出附表編號13、14所示
      之改造手槍及子彈；因被告係自行將附表所示之物提出，
      故員警並未實際執行搜索；於被告提出扣案之改造工具、
      槍彈前，伊等並無相關事證足以合理懷疑被告涉有改造槍
      枝、子彈罪嫌等語（見本院卷第32頁正面至34頁反面）。
    2.依證人杜仁暉上開證詞可知，本案負責偵辦之員警原係為
      搜索被告另案所犯擄人勒贖案件而前往被告住處搜索，於
      尚未實際執行搜索，且無任何事證足以合理懷疑被告另犯
      改造槍、彈犯行之前，被告即主動將附表所示之改造槍枝
      、子彈及改造工具全數提出交予員警扣押。雖被告於提交
      上開改造手槍、子彈及改造工具當時，沈默不語，惟員警
      職司犯罪調查，被告向員警提交上開改造槍枝、子彈及改
      造工具，衡情必當知悉此舉將於其所犯擄人勒贖案件外，
      另行開啟員警對其是否涉犯製造槍彈犯行之調查程序，揆
      諸前引最高法院判例意旨，自不能僅以其提交上開改造槍
      枝、子彈及改造工具時，並未以言詞表明「自首」、「願
      受裁判」之意，而逕認其並未自首本案犯行。
    3.至證人杜仁暉雖證稱：伊等於扣得改造槍彈之工具後，詢
      問被告是否有改造槍彈，被告為肯定之答覆，且被告提出
      附表編號 1至12、15所示物品時，因其中包含火藥、槍管
      及部分改造半成品，故伊當時即認為被告有改造槍彈情事
      ，且伊詢問被告有無其他物品，被告又提出改造之槍彈；
      而當時被告既已同意搜索，即便其並未主動提出，員警亦
      必然搜得上開物品等語（見本院卷第33頁正面、34頁正面
      ）。另檢察官論告意旨以：被告係交出扣案物品後，經員
      警追問，始自白本案犯行，與自首要件不符云云。然：
      (1)依證人杜仁暉於本院審理中所證情節，被告於提出附表
        編號1至12、15所示之物品後，接續於不到1分鐘之時間
        內，即提出附表編號13、14所示之改造槍彈（見本院卷
        第34頁反面），顯見被告在其住處內，雖帶同員警分兩
        處起出扣案物品，然此應係因附表所示扣案物品藏放位
        置不同所致，不能僅以員警於被告提交附表編號 1至12
        、15所示物品過程中，間或詢問被告有無其餘物品，即
        認被告係經員警詢問，自知無法隱瞞，始全數提交附表
        編號13、14所示改造槍彈。
      (2)證人杜仁暉於本院審理中證稱：本案受搜索之地點共有
        三層樓，每層樓均有數個房間，且每一房間均有居住使
        用之跡象，而伊等前往現場搜索之前，並不知悉被告係
        居住於何房間，且不知起出附表編號 1至12、15所示物
        品之和室是否係被告使用之房間等語（見本院卷第35頁
        ）。由證人杜仁暉上開證詞可知，本案受搜索之地點並
        非僅由被告一人使用，倘被告果有意隱瞞本案犯行，其
        大可任由員警自行逐層搜索該處，於搜得附表所示之物
        品後，再否認其為該等物品之所有人即可，何需於員警
        尚未實際執行搜索前，即主動提交付表所示之物？是即
        便證人杜仁暉確有可能自行搜得附表所示之物，亦不能
        以此為由，逕認被告並非出於自首之意而提交附表所示
        之物。
      (3)再者，證人杜仁暉之所以對被告涉有製造槍彈犯行產生
        合理懷疑，究其實質，乃係因被告主動提出如附表所示
        之扣案物品所致。倘於本案認定被告係因並未於主動報
        繳附表所示槍彈及製造工具前，先行告知員警其涉有製
        造槍彈犯行，即逕認本案無槍砲彈藥刀械管制條例第18
        條第 1項前段規定之適用，如此不啻要求犯罪嫌疑人於
        自首之前，先行縝密規劃，詳為評估，此是否符合槍砲
        彈藥刀械管制條例第18條第 1項乃至於刑法第62條前段
        所定自首減刑之立法本意，實非無疑。
    4.綜上所述，本院認被告雖係同意員警搜索其位在嘉義縣太
      保市春珠86之 9號住處，然其於員警實際執行搜索前，主
      動報繳其所製造之全部槍彈及附表所示其餘物品，仍與槍
      砲彈藥刀械管制條例第18條第 1項之規定相符，爰依該項
      規定，減輕其刑。
四、科刑：
    本院審酌被告明知改造手槍及子彈乃具有高度危險性之違禁
    物品，竟仍利用其自身車床技術，以貫通鐵條製成金屬槍管
    換裝於玩具槍及於子彈內填裝火藥之方式製造改造手槍及子
    彈，所為對社會治安有潛在之重大危害，惟被告並未持扣案
    之改造槍彈犯罪，且犯後自首本案犯行，態度良好，甚有悔
    意，兼衡以其智識程度、生活狀況等一切情狀，量處如主文
    所示之刑，併就併科罰金部分諭知易服勞役之折算標準。
五、沒收之宣告：
  (一)扣案如附表編號13所示改造手槍一枝（含彈匣一個，槍枝管
    制編號0000000000）及未經鑑定試射之子彈五顆，均屬違禁
    物，應依刑法第38條第1項第1款之規定宣告沒收。
  (二)另扣案如附表編號 1至5、7至12、15所示之物，均為被告所
    有供本案改造槍彈犯行所用或所預備之物，此業據被告自承
    在卷，應依刑法第38條第1項第2款之規定宣告沒收。
  (三)至扣案如附表編號 6所示擊發後之彈殼二顆及附表編號14所
    示子彈中鑑定試射後存餘無殺傷力之彈殼二顆，雖均非違禁
    物，然此等子彈原由被告製造，乃被告因犯罪所得之物，爰
    依刑法第38條第1項第3款之規定宣告沒收。
據上論斷，應依刑事訴訟法第299條第1項前段，槍砲彈藥刀械管
制條例第8條第1項、第12條第1項、第18條第1項前段，刑法第11
條前段、第55條、第42條第3項、第38條第1項第1款、第2款、第
3款，判決如主文。
本案經檢察官乙○○到庭執行職務。
中    華    民    國    99    年    6     月    29    日
                  刑事第十四庭  審判長法  官  陳金虎
                                      法  官  孫淑玉
                                      法  官  周紹武
以上正本證明與原本無異
如不服本判決應於收受本判後10日內向本院提出上訴書狀，並應
敘述具體理由。其未敘述上訴理由者，應於上訴期間屆滿後20日
內向本院補提理由書狀（均須按他造當事人之人數附繕本）「切
勿逕送上級法院」。
                                      書記官  徐晨芳
中    華    民    國    99    年    6     月    30    日
附錄本案論罪科刑法條全文：
槍砲彈藥刀械管制條例第8條第1項
未經許可，製造、販賣或運輸鋼筆槍、瓦斯槍、麻醉槍、獵槍、
空氣槍或第 4條第1項第1款所定其他可發射金屬或子彈具有殺傷
力之各式槍砲者，處無期徒刑或5年以上有期徒刑，併科新臺幣1
千萬元以下罰金。
槍砲彈藥刀械管制條例第12條第1項
未經許可，製造、販賣或運輸子彈者，處 1 年以上 7 年以下有
期徒刑，併科新台幣500萬元以下罰金。
┌────────────────────────────────┐
│【附表】                                                        │
├──┬───────────┬──┬──────────────┤
│編號│  品             名   │數量│  備註                      │
├──┼───────────┼──┼──────────────┤
│  1 │改造槍管              │肆支│                            │
├──┼───────────┼──┼──────────────┤
│  2 │電鑽                  │壹支│                            │
├──┼───────────┼──┼──────────────┤
│  3 │游標卡尺              │壹支│                            │
├──┼───────────┼──┼──────────────┤
│  4 │彈簧                  │伍個│                            │
├──┼───────────┼──┼──────────────┤
│  5 │改造子彈（半成品）    │顆│                            │
├──┼───────────┼──┼──────────────┤
│  6 │擊發後彈殼            │貳顆│                            │
├──┼───────────┼──┼──────────────┤
│  7 │鑽孔                  │壹支│                            │
├──┼───────────┼──┼──────────────┤
│  8 │挫刀                  │壹支│                            │
├──┼───────────┼──┼──────────────┤
│  9 │底火                  │貳包│                            │
├──┼───────────┼──┼──────────────┤
│ 10 │火藥                  │貳盒│                            │
├──┼───────────┼──┼──────────────┤
│ 11 │電鑽工具盒            │壹盒│                            │
├──┼───────────┼──┼──────────────┤
│ 12 │鑽孔機                │壹臺│                            │
├──┼───────────┼──┼──────────────┤
│ 13 │改造手槍（含彈匣壹個）│壹支│                            │
├──┼───────────┼──┼──────────────┤
│ 14 │改造子彈（成品）      │柒顆│其中貳顆經鑑定試射已無殺傷力│
├──┼───────────┼──┼──────────────┤
│ 15 │砂紙                  │貳張│                            │
└──┴───────────┴──┴──────────────┘

司法院資訊處製作；財團法人民間司法改革基金會備份。
